# 关于同一控制下业务合并是否应确认递延所得税负债

提问人：搬运工 时间：2019-05-05 14:58:01
Z 公司 2018 年 8 月同一控制下吸收合并了母公司的主营业务（包括与业务相关的所有资产负债），其中，除房产以外其他资产负债以账面价值用现金购买，房产土地以评估价增资注入 Z公司，房产土地原账面价值为 2500万元，评估值为 3000 万元，同时在变更产权证书时，Z 公司缴纳了契税700 万元。Z 公司的税务师在对 18 年的所得税进行汇算清缴时认为由于以上业务重组不满足特殊税务处理的指标条件（以股权支付的比例未到达85%），相应的房产出资应在母公司层面根据《关于非货币性资产投资企业所得税政策问题的通知》（财税〔 2014 〕 116 号）规定，对房产评估增值部分应在母公司层面确认转让所得分 5 年均匀计入各年的应纳税所得额，同时Z 公司应按照评估值加上缴纳的契税合计 3700 万元作为房产土地的计税基础。根据同一控制下业务合并参照企业合并的处理原则，Z 公司会计核算时应按照房产土地的原账面价值 2500 万元入账，评估增值的 500 万溢价冲减资本公积，缴纳的契税 700 万元不是合并对价的构成部分直接计入管理费用。问：对于评估增值和契税造成的房产入账账面价值与计税基础的差异，分别应如何处理？
方案一：契税按照可抵扣暂时性差异确认递延所得税资产，评估增值金额确认递延所得税负债，对方科目均计入递延所得税费用。
方案二：契税按照可抵扣暂时性差异确认递延所得税资产，确认递延所得税费用；评估增值金额确认递延所得税负债，借方科目冲减资本公积。
方案三：契税按照可抵扣暂时性差异确认递延所得税资产，确认递延所得税费用；评估增值的金额造成的差异不做处理，因为该差异只要 Z 公司持续运营下去，相应的房产土地是生产经营必须要用到的房产，在可预见的未来就不会处置，一旦确认了就很可能无法转回，因此不予以确认。
方案四：其他。
请各位走过路过的老师多多指点以上的会计处理方式，究竟如何处理是好！

回答人：chenyiwei
在确保 Z公司未来可产生足够多的应纳税所得额的前提下：
1 、契税按照可抵扣暂时性差异确认递延所得税资产，确认递延所得税费用。
2 、评估增值金额确认递延所得税资产（因为计税基础大于账面价值），贷方科目为 “资本公积——资本溢价”。日后转回时借记 “所得税费用——递延所得税费用”。